ACORDAO-COMPLETO-2353154

ACÓRDÃO DE RELAÇÃO

ACÓRDÃO DE RELAÇÃO 1067/2019 ATA 15/2019 - PLENÁRIO

Acórdão 1067/2019-TCU-Plenário
Considerando que o presente processo trata de acompanhamento sobre a cautelar de indisponibilidade dos bens de Renato de Souza Duque a partir do Acórdão 2.791/2017 proferido pelo Plenário do TCU, no âmbito do TC Processo 023.301/2015-5, diante dos indícios de dano ao erário no bojo do Contrato 0800.0043363.08.2 (CT111) celebrado pela Petróleo Brasileiro S.A (Petrobras) com o Consórcio Interpar (Mendes Júnior Trading e Engenharia S/A, Sistemas em Óleo e Gás - SOG e Montagens e Projetos Especiais - MPE) para a execução das unidades e dos sistemas off-sites nas carteiras de gasolina, coque e HDT da Refinaria Presidente Getúlio Vargas no Estado do Paraná (Repar) ;
Considerando que, por meio do Acórdão 362/2019 prolatado pelo Plenário na Sessão Ordinária de 20/2/2019, o TCU considerou prejudicada, por perda de objeto, a cautelar de indisponibilidade dos bens decretada pelo item 9.1 do Acórdão 2791/2017-TCU-Plenário em relação ao Sr. Renato de Souza Duque, sem prejuízo da sua citação pelo débito apurado no âmbito do contrato CT 111;
Considerando que, no item 5 da fundamentação do Acórdão 362/2019, restou consignada a seguinte redação:
" (...) 5. Bem se vê, no presente caso concreto, que, a despeito do subsequente apontamento do possível dano remanescente ao erário pela isolada atuação da unidade técnica no TCU, a colaboração prestada ao MPF por Renato de Souza Duque (Ações Penais 5054932-88.2016.4.04.7000 - Juiz Sérgio Moro e 5037093-84.2015.4.04.7000 - Juíza Gabriela Hardt) teria resultado no melhor desenvolvimento do correspondente processo de tomada de contas especial, até porque teria permitido, entre outras medidas, o subsequente desarquivamento de alguns processos no TCU para o efetivo prosseguimento do feito, devendo essa situação ser sopesada no presente momento.";
Considerando, todavia, que a aludida colaboração de Renato de Souza Duque não teria contado com a direta atuação do MPF, tendo produzido os seus efeitos tardiamente no âmbito, tão-somente, do processamento das referidas ações penais, e, assim, restaria evidenciada a necessidade de registro dessa situação em face do anterior registro no item 5 da fundamentação do mencionado Acórdão 362/2019;
Considerando que, ao considerar prejudicada a cautelar de indisponibilidade de bens em desfavor de Renato de Souza Duque, o item 9.1 do aludido Acórdão 362/2019 fez referência ao item 9.4 do Acórdão 1083/2017-TCU-Plenário alusivo ao Contrato CT-101, quando, na verdade, deveria ter feito referência ao item 9.1 do Acórdão 2791/2017-TCU-Plenário alusivo ao Contrato CT-111;
Os Ministros do Tribunal de Contas da União, reunidos em Sessão do Plenário, ACORDAM, por unanimidade, com fundamento no art. 143, inciso V, alínea "d", do Regimento Interno do TCU, aprovado pela Resolução nº 246, de 2011, e na Súmula nº 145 do TCU, em excepcionalmente registrar que, ao considerar prejudicada a cautelar de indisponibilidade de bens em desfavor de Renato de Souza Duque, a partir do item 9.1 do Acórdão 2791/2017-TCU-Plenário alusivo ao Contrato CT-111, o Acórdão 362/2019 foi prolatado pelo Plenário do TCU em face da ausência de necessidade de nova decretação da aludida cautelar no correspondente momento, em plena sintonia com a recente jurisprudência do TCU (v. g.: Acórdãos 643/2019 e 646/2019, do Plenário) , não só porque, sem a perda de tempo na análise das respostas às cautelares patrimoniais constritivas, o processo de TCE pode caminhar mais celeremente para o subsequente julgamento final de mérito, mas também porque a suposta tentativa de eventual ocultação ou dilapidação patrimonial pelo aludido responsável evidenciaria a nefasta prática de fraude contra credores ou de fraude à execução, podendo ser anulada ou tornada ineficaz pelo poder público, com a subsequente reprimenda estatal; e não em face da suposta colaboração prestada por Renato de Souza Duque junto ao Ministério Público Federal (MPF) , já que ele teria eventual e espontaneamente colaborado com o correspondente juízo federal, sem a direta atuação do MPF;
1. Processo TC-Processo 034.887/2017-2 (INDISPONIBILIDADE DE BENS) 
	1.1. Responsável: Renato de Souza Duque (CPF XXX.515.167-XX) .
	1.2. Relator: Ministro-Substituto André Luís de Carvalho
	1.3. Representante do Ministério Público: Procuradora-Geral Cristina Machado da Costa e Silva (manifestação oral) .
	1.4. Unidade Técnica: Secretaria Extraordinária de Operações Especiais em Infraestrutura (SeinfraOperações) .
	1.5. Representação legal: Daniele de Oliveira Nunes (165.787/OAB-RJ) , entre outros, representando Renato de Souza Duque.
	1.6. determinar que a unidade técnica envie a cópia do presente Acórdão ao Sr. Renato de Souza Duque, à Força-Tarefa do Ministério Público Federal junto à Operação Lava-Jato no Paraná, à Força-Tarefa da Advocacia-Geral da União junto à Operação Lava-Jato no Paraná, ao juízo federal na 13ª Vara Federal de Curitiba - PR, à Controladoria-Geral da União (CGU) e à Diretoria de Governança, Risco e Conformidade da Petrobras, para mera ciência.

Renato de Souza Duque (CPF XXX.515.167-XX).

ANDRÉ DE CARVALHO

Daniele de Oliveira Nunes (165.787/OAB-RJ), entre outros, representando Renato de Souza Duque.

Procuradora-Geral Cristina Machado da Costa e Silva (manifestação oral).

INDISPONIBILIDADE DE BENS (IND)

Secretaria Extraordinária de Operações Especiais em Infraestrutura (SeinfraOperações).